【裁判字號】    98,台上,3287
【裁判日期】    980611
【裁判案由】    殺人未遂
【裁判全文】
最高法院刑事判決            九十八年度台上字第三二八七號
上  訴  人  甲○○
選任辯護人  尤雯雯律師
上列上訴人因殺人未遂案件，不服台灣高等法院台中分院中華民
國九十八年三月十日第二審判決（九十八年度上訴字第六五號，
起訴案號：台灣台中地方法院檢察署九十七年度偵緝字第一五九
一、一五九二號），提起上訴，本院判決如下：
    主  文
上訴駁回。
    理  由
按刑事訴訟法第三百七十七條規定，上訴於第三審法院，非以判
決違背法令為理由，不得為之。是提起第三審上訴，應以原判決
違背法令為理由，係屬法定要件。如果上訴理由書狀並未依據卷
內訴訟資料，具體指摘原判決不適用何種法則或如何適用不當，
或所指摘原判決違法情事，顯與法律規定得為第三審上訴理由之
違法情形，不相適合時，均應認其上訴為違背法律上之程式，予
以駁回。本件原判決綜合全部卷證資料，認上訴人甲○○有其事
實欄所載之犯行，已詳敘所憑之證據與認定之理由。就上訴人否
認犯罪之所辯，認不足採信，於理由內予以指駁、說明甚詳。因
而撤銷第一審之科刑判決，改判依想像競合犯關係從一重仍論處
上訴人故意殺兒童未遂罪刑（處有期徒刑十七年）。從形式上觀
察，並無足以影響判決結果之違法情形存在。上訴意旨略稱：原
判決無證據，即推定現場查扣之瓦斯罐皆上訴人所載運，有未依
證據判決之違法；現場並未扣到打火機等易燃物或引燃物，原審
未予調查，即認係上訴人放火，又漠視上訴人請求傳喚安寧派出
所另一組臨檢警員，以證實上訴人當日尚在台中縣梧棲鎮上綠太
陽托兒所門口遭警盤查，不可能及時趕到現場放火，有判決違反
經驗法則、應於審判期日調查之證據未予調查，暨適用法則不當
之違法云云。惟查：犯罪事實之認定，證據之取捨及其證明力如
何，乃事實審法院自由判斷之職權，如其取捨不違背經驗法則與
論理法則，即不得指為違法，而據為上訴第三審之理由。本件原
判決認定上訴人與何政聰因故纏訟多年，對何政聰久已不滿，竟
基於放火燒燬現供人使用住宅及殺人之不確定故意，攜帶一百八
十五瓶瓦斯罐，於深夜放在何政聰居住之房屋騎樓處，以打火機
放火點燃該瓦斯罐，果引發氣爆，延燒停在騎樓附近之汽、機車
及該住宅，幸屋內之何冠翰適時清醒，發現上情，立即呼救求援
，全家十六人始得及時逃出，而未生死亡與房屋燒燬之結果，僅
趙麗娟受燙傷，部分房屋受燒變色、變形等，及多輛汽、機車毀
損等情，已說明本於調查所得心證，分別定其取捨而為事實判斷
之理由。並依確認之事實，說明當夜放火前不久，上訴人曾被巡
邏警員盤查，警員發現上訴人以機車載運用大型黑色塑膠袋包裝
之約一百瓶瓦斯罐，上訴人被盤查時有閃躲的動作，並點菸抽，
且起火時，火勢先在瓦斯罐上之塑膠袋燃燒，其後瓦斯罐受熱才
爆炸，汽、機車方被引燃，延燒房屋之論據。所為論斷，核無違
背客觀存在之經驗法則與論理法則，自屬事實審採證、認事之適
法職權行使，尚難漫指為違法。次按刑事訴訟法第三百七十九條
第十款所稱「依本法應於審判期日調查之證據」，乃指該證據在
客觀上為法院認定事實及適用法律之基礎者而言，若非上述情形
之證據，其未予調查者，本不屬於上開第十款之範圍，事實審未
予調查，即無違法。本件案發當夜，警員盧耿志、劉明信因巡邏
，發現上訴人行跡可疑，上前予以盤查之詳細經過，業據其二人
於審判中證述明確。證人即警員張天福亦證稱當天其巡邏時未遇
上訴人，當時車輛稀少，若不超速且紅綠燈都停，自童綜合醫院
至沙鹿火車站約五至七分鐘等語。原判決因認自案發處至沙鹿火
車站僅二、三公里，縱上訴人於上開時段另遭警攔查，亦可從容
至案發地，本件事證已臻明確，無傳喚另一組警員而為無益調查
之理由，即無違法可言。其餘上訴意旨，就屬原審採證、認事職
權之適法行使及原判決已說明事項，徒憑己見，任意指摘為違法
，且仍為單純事實之爭執，均非適法之第三審上訴理由。應認
本件上訴違背法律上之程式，予以駁回。
據上論結，應依刑事訴訟法第三百九十五條前段，判決如主文。
中    華    民    國  九十八  年    六    月   十一   日
                      最高法院刑事第十一庭
                          審判長法官  石  木  欽
                                法官  洪  佳  濱
                                法官  韓  金  秀
                                法官  呂  丹  玉
                                法官  段  景  榕
      本件正本證明與原本無異
                                      書  記  官
中    華    民    國  九十八  年    六    月   十六   日
                                                     m


司法院資訊處製作；財團法人民間司法改革基金會備份。
